臺灣高等法院民事判決　　　　　　　　　93年度上字第1087號
上　訴　人　甲○○
訴訟代理人　陳建勳律師
　　　　　　周建才律師
上　訴　人　永慶房屋仲介股份有限公司
法定代理人　孫慶餘
訴訟代理人　周憲文律師
當事人間請求損害賠償事件，兩造對於中華民國93年10月22日台
灣士林地方法院93年度訴字第 406號第一審判決分別提起上訴，
本院於94年5月10日言詞辯論終結，判決如下：
    主  文
兩造上訴均駁回。
第二審訴訟費用由兩造各自負擔。
    事實及理由
一、本件上訴人甲○○主張略以：伊於民國87年6月9日由黃恕能
    代理與上訴人永慶房屋仲介股份有限公司（下稱永慶房屋）
    簽訂專任委託銷售契約書（下稱專任委託契約），委託其居
    間仲介銷售伊所有坐落於台北市○○區○○段5小段173地號
    土地（應有部分 370/10000）及其上門牌號碼台北市○○區
    ○○路122巷42弄9號建物（下稱系爭不動產），約定服務報
    酬為成交價格之3%，並同意由永慶房屋僱用之代書辦理買賣
    簽約及一切過戶手續。嗣系爭不動產經永慶房屋受僱人李元
    鳳於87年 7月19日仲介成交，並由其契約部受僱代書溫獅雄
    經辦下，以制式不動產買賣契約書與買方即訴外人黃永昌簽
    訂系爭不動產買賣契約書（下稱系爭買賣契約）。於系爭買
    賣契約書第 2頁第12、14行及約定條款第2條第3項並分別約
    定：「完稅款：稅捐機關核發稅單後3日內，新台幣130萬元
    整」、「增值稅申請：自用（1人一生1次）」、「甲方（即
    買方）繳納契稅及給付完稅款同時，乙方（即甲○○）應繳
    清土地增值稅」等語。系爭契約書簽訂完成後，伊即依永慶
    房屋指示將土地權狀及建物權狀交付予其僱用之代書溫獅雄
    以辦理申稅、過戶等相關手續。嗣台北市稅捐稽徵處內湖分
    處發函通知溫獅雄系爭土地經核應按一般稅率繳納土地增值
    稅額新台幣（下同）72萬2421元，伊遂依溫獅雄之指示向稅
    捐單位申請改按自用住宅優惠稅率核稅，惟嗣收到買方黃永
    昌催告伊繳納土地增值稅之存證信函，經溫獅雄告知依實務
    作業應由買方先繳付第3期價金，再以第3期款中部分金額繳
    納增值稅，惟伊仍於催告期限最後 1日領款欲繳納土地增值
    稅，詎永慶房屋契約中心科長即系爭專任委託契約之仲介承
    辦人李元鳳復以買方尚未繳交第 3期款為由建議暫緩繳納，
    伊因此未繳納。嗣黃永昌於87年 9月23日以伊逾期未繳納土
    地增值稅為違約，發函表示解除契約，伊嗣即告知永慶房屋
    ，惟仍告知買方解約不合法。嗣黃永昌以契約解除為由起訴
    請求伊返還價金及給付違約損害賠償，經判決確定伊敗訴，
    應給付黃永昌違約賠償，伊已依該確定判決之內容履行完畢
    。按永慶房屋之使用人李元鳳及溫獅雄於處理伊前開委任事
    務時，明知或疏未注意系爭不動產不能適用自用住宅優惠稅
    率核稅，惟於簽訂買賣契約時，仍以自用住宅優惠稅率申請
    核課土地增值稅，終衍生糾紛致系爭買賣契約遭解約，且渠
    亦疏未向買方說明土地增值稅係從買方繳納之第 3期價金中
    扣繳，嗣後亦未提醒甲○○將會因未遵期繳納土地增值稅，
    而遭買方解約並請求損害賠償，渠等實有違善良管理人注意
    義務，並致伊受有損害，故伊自可依民法第 544條規定向永
    慶房屋請求損害賠償。又伊係因永慶房屋使用人之指示誤信
    於買方第 3期價金繳交前不必提出增值稅款，始未於買方催
    告時主張同時履行抗辯權，故伊未行使同時履行抗辯權應具
    有不可歸責之事由，又系爭專任委託契約屬居間及委任之混
    合契約，故伊亦得依民法第 227條規定請求永慶房屋負債務
    不履行損害賠償責任。又永慶房屋為從事仲介房屋服務之企
    業經營者，應確保提供之服務不致消費者生交易上之危險，
    惟因其作業疏失致伊負損害賠償，永慶房屋自應負責。又永
    慶房屋之使用人就系爭買賣具有專業，故於甲○○詢問時所
    為答覆買賣雙方應遵守之方式或操作流程，渠等所為說明非
    僅屬法律意見之提供，甲○○遵循辦理後既受有損害，即可
    依消費者保護法第 7條第1項、第3項規定請求賠償損害。縱
    認永慶房屋對交易程序之指示屬法律意見，惟亦已致使甲○
    ○被請求損害賠償，故其自應依消費者保護法負賠償責任。
    按伊已賠償黃永昌61萬2000元及16萬1925元利息，並因該訴
    訟事件支出裁判費16萬0899元及律師費36萬元，前開損害均
    與永慶房屋之違背任務行為有因果關係。又因本件損害係消
    費者因企業經營者之故意或過失所生，自得依消費者保護法
    規定請求永慶房屋給付懲罰性賠償金。又甲○○向永慶房屋
    請求損害賠償係因永慶房屋違背任務及消費者保護法，致伊
    被解約而受有損害，與伊另將系爭房屋售予第三人所受之利
    益之原因事實及法律關係均不同，故不得主張以系爭房屋轉
    售利益與伊所受之損失損益相抵等語（甲○○於原審起訴請
    求永慶房屋給付 401萬4824元及其利息，原審判決永慶房屋
    應給付 111萬 2000元，甲○○僅就其敗訴之利息損害 16萬
    1925元、裁判費16萬0899元、律師費36萬元，合計68萬2824
    元部分提起上訴，其他未上訴部分已確定）。爰聲明：(一)原
    判決關於駁回甲○○後開第2項部分廢棄。(二)永慶房屋應再
    給付甲○○68萬2824元及自93年4月17日起至清償日止按年
    息5%計算之利息。(三)永慶房屋之上訴駁回。(四)第一、二審訴
    訟費用由被上訴人負擔。
二、上訴人永慶房屋則以：兩造確有簽訂專任委託契約，由其處
    理系爭不動產、買賣契約簽立及一切過戶手續，惟其僅係立
    於協助之地位，辦理不動產過戶仍須由買賣雙方提供資料及
    作指示。有關繳稅部分，買賣雙方亦應自行依稅捐機關之通
    知處理。又甲○○與買方間爭議均係系爭買賣契約書文義解
    釋之問題，而契約文義之解釋係屬法律上判斷，發生爭訟時
    法院最終認定之見解非永慶房屋所能預測，難謂因採用之文
    義解釋不同，即謂永慶房屋違反善良管理人注意義務，而須
    負損害賠償責任，且溫獅雄代書已依一般買賣交易習慣、付
    款流程解釋相關事宜，若要求其對契約解釋之理解需擔保與
    將來之終審法院認定一致，實屬過苛。且於永慶房屋仲介實
    務作業時，均係從買方的完稅款（第 3期買賣價金）中留下
    增值稅款以供繳納，此為一般成屋買賣交易常情，亦符合系
    爭買賣契約書約定條款，故溫獅雄依前開方式處理亦無不當
    。又甲○○係於明瞭契約內容後始簽訂系爭買賣契約。況甲
    ○○於黃永昌催告繳款期限屆至前已備妥增值稅款至銀行準
    備繳納，顯見伊並未受溫獅雄之說明影響，至於伊嗣後未繳
    稅款係本身之決定，永慶房屋職員李元鳳並未指示伊不要繳
    納，僅係針對伊所詢問之問題提供見解供參考，況陳述亦均
    正確，甲○○將結果歸責於永慶房屋，實無理由。又溫獅雄
    係依甲○○之指示申辦自用住宅稅率，亦無過失可言。再，
    甲○○與黃永昌間就系爭買賣契約之爭訟雖敗訴確定，係因
    伊未行使同時履行抗辯權，伊因此須負擔違約賠償61萬2000
    元，與永慶房屋或其受僱人溫獅雄及李元鳳無涉。況承辦仲
    介買賣業務，並無指示買賣雙方依約履行之義務。縱認永慶
    房屋處理委任事務有過失，惟交易利潤損失、律師費用、裁
    判費用及違約賠償之遲延利息均與永慶房屋之行為無因果關
    係，甲○○請求永慶房屋賠償該等損害，自非有據。再者，
    溫獅雄及李元鳳提供之服務符合當時交易習慣及專業水準，
    並未構成安全或衛生上之危險，甲○○以修正前之消費者保
    護法第7條第3項及第51條規定請求永慶房屋賠償，並無理由
    。況甲○○係自行決定不繳納增值稅及未行使同時履行抗辯
    權，伊就損害之發生或擴大亦與有過失。況伊因另行出售系
    爭房屋受有60萬元之交易差額利益及節省65萬9096元之土地
    增值稅支出，共計受有 125萬9096元之利益，亦應有損益相
    抵之適用。又原審所定懲罰性賠償金金額亦屬過高，應予酌
    免等語 (原判決判命永慶房屋應給付甲○○111萬2000元，
    其不服提起上訴）資為抗辯。爰聲明：(一)原判決不利於永慶
    房屋部分廢棄。(二)廢棄部分，甲○○於第一審之訴及假執行
    之聲請均駁回。(三)甲○○之上訴駁回。(四)第一、二審訴訟費
    用均由甲○○負擔。
三、兩造不爭執事實：
  (一)上訴人甲○○授權其配偶黃恕能代理於87年6月9日，與上訴
    人永慶房屋簽訂系爭專任委託契約，委託永慶房屋居間仲介
    銷售系爭不動產，約定服務報酬為成交價格之3%，並由永慶
    房屋之受僱人李元鳳、溫獅雄負責處理仲介、買賣簽約、過
    戶事宜；嗣系爭不動產於87年 7月19日由永慶房屋仲介成交
    ，與訴外人黃永昌簽訂系爭買賣契約。
  (二)訴外人黃永昌嗣以甲○○於稅捐機關核發稅單 3日內，未依
    約繳納土地增值稅而違約，復經催告而不履行，乃依系爭買
    賣契約約定條款第8條第1項之約定主張解除契約，並對甲○
    ○訴請返還已付價金並給付違約賠償，該案經法院以：甲○
    ○未行使同時履行抗辯而仍未依約履行，則黃永昌所為解除
    契約之主張於法並無不合為由，判決甲○○應返還買賣價金
    外，並應給付黃永昌違約賠償計61萬2000元及自起訴狀繕本
    送達翌日即87年10月31日起至清償日止，按年息5%計算之利
    息確定；甲○○於前開案件判決確定後，已依判決主文給付
    黃永昌前開違約金及利息16萬1925元完畢。甲○○於前開訴
    訟案件共計支出裁判費用16萬0899元及律師費36萬元。
  (三)甲○○於93年 4月28日另行出售系爭房屋予第三人，受有60
    萬元之交易差額利益及節省65萬9096元之土地增值稅稅費支
    出。
四、本件兩造爭執要點為：(一)永慶房屋有無違反消費者保護法之
    規定？(二)永慶房屋於本件有無確保提供之服務無安全上之危
    險？應否負損害賠償責任？(三)甲○○得請求賠償項目及金額
    若干？茲將各爭點得心證理由分述如下：
五、永慶房屋違反消費者保護法之規定：
  (一)按，本件兩造糾紛發生於87年間，應適用92年 1月22日總統
    公布修正前之消費者保護法。次按，從事設計、生產、製造
    商品或提供服務之企業經營者應確保其提供之商品或服務，
    無安全或衛生上之危險；企業經營者違反前開規定，致生損
    害於消費者或第三人時，應負連帶賠償責任，修正前消費者
    保護法第7條第1項、第3項規定甚明。
  (二)經查，本件永慶房屋係以提供居間仲介及不動產買賣簽約、
    過戶等服務之企業經營者，甲○○則為以消費為目的而使用
    該服務之消費者，永慶房屋所提供者屬於消費之服務行為，
    屬消費者保護法適用對象，應遵守前揭法令確保所提供之仲
    介服務在交易上為安全且無風險，即應防範實際作業流程與
    制式文件之文義在解釋上產生歧異，避免導致簽訂買賣契約
    之出賣人被罰以違約金，永慶公司應就此服務過程所潛藏之
    危險預為防範，因系爭不動產係由永慶房屋媒介交易，不動
    產買賣契約書亦由其所提供，依契約約定之交易程序與各階
    段付款方式，亦由永慶房屋受僱人提供服務意見，使甲○○
    遵行辦理，永慶房屋所提供之服務疏失導致甲○○與黃永昌
    交易中產生買賣糾紛而造成損害，已如前述；是甲○○主張
    依修正前消費者保護法第 7條之規定，請求永慶房屋對所受
    損害負損害賠償責任，洵屬有據。
六、永慶房屋於本件未確保提供之服務無安全上之危險，應負損
    害賠償責任：
  (一)經查，兩造間系爭專任委託契約書內已約定：由甲○○委託
    永慶房屋居間銷售系爭不動產，並於買賣成交後，由永慶房
    屋為買賣代理人，並得代理收取定金及安排買賣雙方簽約事
    宜內，且由永慶房屋之代書辦理簽約及一切過戶手續等情，
    有系爭專任委託契約書影本乙份在卷可據（見原審卷第22頁
    ）；且甲○○主張：依前開合約，由其委託永慶房屋處理之
    事務，係包括代尋買方、報告訂約機會、為訂約媒介，辦理
    買賣契約簽立、至稅捐機關辦理申稅手續，至地政機關辦理
    過戶手續及辦理交屋予買方等語，亦為永慶房屋所不爭執，
    堪認兩造間系爭專任委託契約，除約定由永慶房屋媒介居間
    外，並由甲○○委任永慶房屋處理系爭不動產買賣簽約及一
    切過戶手續等事務。
  (二)按債務人之代理人或使用人關於債之履行有故意、過失者債
    務人應與自己之故意或過失負同一責任。查，甲○○與黃永
    昌經永慶房屋所受僱人李元鳳居間媒介、並由永慶房屋僱用
    之代書溫獅雄辦理買賣契約簽訂事宜後，因稅捐機關以甲○
    ○不符自用優惠稅率之資格而逕依一般土地增值稅率核定應
    繳土地增值稅；甲○○除向稅捐機關再次提出申復外，並因
    代書溫獅雄告稱：一般完稅時之稅單是在契稅及增值稅都下
    來後通知買賣雙方帶來稅款，實務上作業係將買方即黃永昌
    所繳付之第 3期款（即完稅款）中留下要繳納增值稅的部分
    ，所餘始交付賣方，若有不足時，賣方始須準備不足的部分
    等語，既未通知黃永昌完納第3期之契稅及繳交第3期價金，
    致甲○○無從將該期價金留下部分以作為繳納土地增值稅所
    用，復未於增值稅單核發後 3日內繳納土地增值稅；並於收
    受買方黃永昌催告繳稅之存證信函後，因李元鳳告稱：如繳
    納增值稅，於解約後可能無法退還，且買方黃永昌亦未繳交
    第 3期款云云，甲○○因而未繳納等情，更於甲○○領款擬
    繳納土地增值稅時，李元鳳仍以買方還沒有繳交第 3期款云
    云，要甲○○暫緩繳納，此已據證人溫獅雄、李元鳳於黃永
    昌訴請甲○○返還價金之民事訴訟事件審理中結證明確（見
    原審卷第45至55頁卷附本院89年度重上更(一)字第 129號筆錄
    、62至66頁本院92年度重上更(二)字第 9號筆錄），堪信為真
    實，永慶房屋為企業經營者，於提供服務時應依受任之意旨
    ，妥善處理房屋之過戶事，甲○○接受其指示不繳交增值稅
    ，仍屬永慶房屋提供服務事務範圍，甲○○只是為配合行為
    ，永慶房屋稱甲○○並無接受指示可言，尚有誤會，則李元
    鳳、溫獅雄於系爭買賣過程因有認知過失，為錯誤之指示造
    成甲○○誤信而生損害，甲○○係基於永慶房屋之專業並信
    賴其使用人或受僱人之言詞而依其指示行為，永慶房屋託詞
    甲○○清楚繳款方式及期限約定，曾有欲繳納增值稅，未繳
    納係其本身之決定云云，衡情若甲○○能自行處理相關事宜
    ，又何需專業公司，永慶公司所辯顯與房屋交易由專業公司
    提供服務之意旨不符，並不可採，永慶房屋過失致未確保所
    提供服務符合安全，洵堪認定。
  (三)次查，永慶房屋基於系爭專任委託契約所提供由甲○○與黃
    永昌簽約之制式不動產買賣契約書內：「甲方應依下列日期
    給付乙方價款：完稅款：稅捐機關核發稅單後 3日內：新台
    幣130萬元整」之條款，以及不動產買賣契約書約定條款第2
    條第 3項所約定：「甲方繳納契稅及給付完稅款同時，乙方
    應繳清土地增值稅」之契約文義，顯然已確定甲○○繳清土
    地增值稅之期限，係以稅捐機關核發稅單後 3日內為期限，
    此並經甲○○與訴外人黃永昌間前開民事訴訟事件確定判決
    認定屬實，有相關民事判決書影本存卷為憑（見原審卷第11
    頁起），則永慶房屋所僱用之受僱人於甲○○履行系爭買賣
    契約過程中，對甲○○所為系爭買賣契約上揭約定條款之解
    釋，與契約約定條款之文義，明顯不符，又過失指示甲○○
    不必繳納土地增值稅，因生買賣糾紛以致買賣契約被解除，
    使甲○○蒙受本件損害，則甲○○主張：伊係因依永慶房屋
    使用人錯誤之指示，而未於稅捐機關核發稅單 3日內、或於
    訴外人黃永昌催告限期內繳納增值稅並致違約為可採，與其
    之前主張一貫，並無違背「禁反言」之原則。至於另件訴訟
    中證人陳善厚所稱「契約沒問題」「沒有讓賣方準備增值稅
    係買賣雙方都同意」等語，因本件糾紛非契約問題，而是永
    慶房屋對於契約解讀錯誤，且本件增值稅由買方繳納並未經
    雙方同意，自不得以此為有利於永慶房屋之認定，並予敘明
    。
  (四)永慶房屋雖又抗辯：僅基於協助之地位，依買賣雙方之指示
    辦理，況李元鳳已告知「因買方未繳納第 3期款，故毋庸繳
    納增值稅」，嗣甲○○未行使同時履行抗辯權，不應歸責於
    永慶房屋云云。然查，永慶房屋基於系爭專任委託契約，於
    媒介成交後，尚提供服務處理買賣雙方系爭買賣契約簽訂及
    一切過戶手續，並收受報酬，已如前述；則舉凡系爭買賣契
    約條款之商議、擬定、合意簽立及簽約後促請買賣雙方依約
    履行給付價款、稅款、辦理文件用印及不動產移轉登記等事
    宜，均屬永慶房屋受任處理之事務，且永慶房屋應確保其提
    供之服務無安全上之危險，已無可疑。而甲○○與黃永昌所
    簽訂系爭買賣契約書例稿既為永慶房屋提供，買賣契約約定
    條款復由永慶房屋擬訂，自應於系爭買賣契約簽立時，詳細
    說明契約文義，確認買賣雙方對各項約定條款已獲致合意；
    然竟於黃永昌以存證信函催告並限期甲○○繳納增值稅時，
    仍以上述與契約文義不符之解釋，告知甲○○無須準備並繳
    納增值稅；其於辦理買賣簽約事宜，並未使買賣雙方確實明
    瞭增值稅之繳納方式及期限，於簽約後復未善盡其指導買賣
    雙方依契約履行之義務；其提供服務事務，有安全上之危險
    。又代書溫獅雄所稱：增值稅係以買方所給付之部分第三期
    款充為完稅款繳納云云，亦足使甲○○誤信買方完稅款繳納
    之期限應先於增值稅之繳納，其因而未於受買方催告時行使
    同時履行抗辯權，亦足認甲○○未行使同時履行抗辯權，係
    肇因於永慶房屋所提供定型化買賣契約條款與其具體操作流
    程存在不明確之危險，因遵照永慶公司具體操作方式指示，
    甲○○按其服務內容產生誤信買方第3期價金繳交前不必繳
    交增值稅款，故未於受買方催告時，主張並行使同時履行抗
    辯權，純因誤信永慶房屋錯誤之言詞而未為同時履行之抗辯
    ，則永慶房屋所辯自無足取。
  (五)永慶房屋又辯稱：不應要求仲介公司將業務擴張至法律諮詢
    及契約解釋，況甲○○與黃永昌糾紛事件經多次法院判決始
    確定甲○○應賠償，顯然法律意見之諮詢有不確定性，故不
    應令永慶房屋賠償云云。
  1.查系爭買賣契約為定型化契約，例稿為永慶房屋所擬具，提
    出供不特定之大多數交易人使用，為其所不爭執。申言之，
    永慶房屋於擬具系爭定型化買賣契約與專任委託銷售契約書
    時，應就不動產交易程序所需之權利義務、交易細節、產權
    移轉與給付價金各階段之操作方式、相關稅金繳付、瑕疵擔
    保責任、終止解約責任等事由，先予規劃架構明確後約明於
    契約內，使其受僱人或使用人得憑以辦理。
  2.本件甲○○與黃永昌間系爭定型化買賣契約與專任委託銷售
    契約書既由永慶房屋所擬具，作為甲○○與黃永昌買賣系爭
    房屋之交易依據，永慶房屋居於仲介及買賣過戶之服務提供
    者角色，在稅單核發後 3日內如何賡續辦理之流程屬操作面
    的服務問題，則永慶房屋受僱人或使用人據契約文義所為不
    動產交易操作方式當屬服務之內容，當甲○○詢問依條文之
    約定，於第 3期分期價金未給付前是否需繳付土地增值稅時
    ，即屬詢問公司買賣雙方之遵守方式或操作進度，永慶公司
    受僱人對交易行為之指導屬服務內容之提示，非僅屬法律意
    見之提供，故永慶房屋主張該等意見僅為法律意見之諮詢，
    並非可採。
  3.又永慶房屋乃系爭契約之擬訂者，且該契約乃永慶房屋為經
    營買賣仲介業務所事先、片面、單獨擬訂完成，並於仲介成
    交時逕行提出交由買賣雙方簽立，以為履行之依據。永慶房
    屋並非居於第三者之角色就他人間 (即買賣雙方）自行協商
    訂立之契約條款，在事後或爭議發生時介入而為解釋並提供
    意見，即不致事後對締約真意之探求上會隨買、賣雙方角度
    不同而有不同之解讀。簡言之，永慶房屋就其自行擬訂之制
    式契約本應明確，不應產生解讀上之疑義，其對條款文義之
    說明，乃純粹屬於其就訂約真意之對外表示，不發生解釋歧
    異之問題。
  (六)從而，永慶房屋受僱人李元鳳、溫獅雄於受僱永慶房屋處理
    本件甲○○所委任之事務即仲介買賣事務時，本其從事仲介
    買賣之豐富經驗及專業知識，應注意縱使承辦代書未定期通
    知買方繳納第 3期款，依前揭永慶房屋制式契約條款之文義
    解釋，容易滋生買方亦有權限期通知賣方繳納土地增值稅之
    可能危險，竟疏未注意，非但未促請甲○○注意履行，反而
    於甲○○收受黃永昌催告欲依買方要求繳納土地增值稅時，
    猶指示甲○○暫緩繳納，以致買方據以解除系爭買賣契約，
    使甲○○蒙受本件損害，永慶房屋因提供服務有安全上之危
    險致甲○○受損害，甲○○主張永慶房屋就其所受之損害負
    賠償責任，於法即無不合。
七、甲○○得請求損害賠償項目及金額：
  (一)甲○○得訴請賠償給付黃永昌之違約賠償61萬2000元部分：
    查甲○○係基於系爭專任委託契約，並信任永慶房屋專業處
    理委任事務之能力，而依永慶房屋使用人之指示辦理履約事
    宜，以致有違約之情事，除遭黃永昌解除系爭買賣契約外，
    並應給付違約賠償61萬2000元，並已經給付完畢而受有損害
    ，已如前述；則甲○○請求永慶房屋應就所受違約賠償金61
    萬2000元之損害負賠償責任，應准許之。
  (二)另按，依消費者保護法所提之訴訟，因企業經營者之故意所
    致之損害，消費者得請求損害金額 3倍以下之懲罰性賠償金
    ；但因過失所致之損害，得請求損害額 1倍以下之懲罰性違
    約金；消費者保護法第51條定有明文。經查，甲○○因永慶
    房屋前揭違反消費者保護法之行為，依消費者保護法所提出
    之本件訴訟，自屬於因消費關係向法院所提之訴訟，而有前
    開規定之適用。是甲○○主張：永慶房屋應就其違反消費者
    保護法第 7條之行為，依消費者保護法第51條之規定應給付
    懲罰性賠償金，為有理由。本院審酌永慶房屋使用人李元鳳
    、溫獅雄為甲○○提供服務處理買賣事務之過失程度、所提
    供服務影響交易、財產上安全之危險性、甲○○受損害之程
    度暨永慶房屋事後處理態度等情節，為維護交易秩序及消費
    者利益，認甲○○所得請求之懲罰性賠償金以50萬元為當。
  (三)甲○○訴請賠償其給付黃永昌自87年10月31日起至清償日之
    利息16萬1925元部分：按所謂因果關係，係指無此行為，雖
    必不生此損害；有此行為，通常即足生此種損害者而言。查
    甲○○雖亦依前開確定民事判決，另給付訴外人黃永昌前開
    違約賠償自前案民事訴訟起訴狀送達翌日起至清償日止之利
    息16萬1925元；然此遲延給付黃永昌前揭違約賠償金之法定
    遲延利息，為個人之遲延給付行為所致，與永慶房屋違反委
    任契約及消費者保護法之所為，其行為與結果間，並無因果
    關係。則甲○○主張永慶房屋就此部分亦應負損害賠償責任
    ，不問依據消費者保護法或民法委任關係債務不履行損害賠
    償責任，均屬無據，不應准許。
  (四)於黃永昌前開訴請甲○○返還價金之訴訟事件中，由甲○○
    所負擔之裁判費16萬0899元及律師費36萬元部分：查，永慶
    房屋為甲○○提供之服務雖有前述之危險，然衡情並不當然
    ，且通常亦不會訴訟並支出裁判費用及律師費用，甲○○因
    與黃永昌訴訟所支出之裁判費16萬0899元及律師費36萬元，
    係甲○○違約後未依約定支付進行訴訟，因甲○○自己行為
    所致，上揭支出，與永慶房屋提供之服務，並無因果關係；
    則甲○○依據消費者保護法或委任關係請求永慶房屋賠償此
    部分費用支出之損害，未能准許。
  (五)再甲○○因本事件所受損失，與事後將系爭房屋轉售第三人
    之差額與土地增值稅利益，無損益相抵原則之適用：
  1.按基於同一原因事實受有損害並受有利益者，其請求之金額
    ，應扣除所受之利益。民法第216條之1固有明文。申言之，
    損益相抵，係指損害賠償之債權人基於與受損害之同一原因
    事實並受有利益，其請求之賠償金額，應扣除所受之利益而
    言。是若，債權人倘非基於與受損害同一原因事實並受有利
    益，自無上開規定之適用。有最高法院92年台上字第 803號
    判決意旨可資參照。
  2.查甲○○於本件向永慶房屋起訴請求損害賠償，原因事實係
    永慶房屋違反消費者保護法行為，致甲○○被黃永昌解除系
    爭不動產買賣契約受有損害，核其性質應屬永慶房屋之債務
    不履行損害賠償，與甲○○另將系爭房屋出售予第三人所受
    之利益價差及增值稅差額，兩者原因事實為不同買賣之交易
    行為，其原因事實不同，法律關係亦迴異。執此，甲○○所
    受另外出售系爭房屋予第三人價格高於原預計出售黃永昌之
    價格，或低於原價格，純因市場機制之漲跌，有相當風險，
    具有不確定因素，且係於解約後所發生，與甲○○之請求損
    害賠償非同一原因事實，則永慶房屋主張扣抵，應屬無據，
    不應准許。
  (六)永慶房屋又抗辯甲○○與有過失云云，惟按甲○○為一般售
    屋消費者，對於房屋交易本欠缺相關專業知識，才委由專業
    之房屋仲介公司為買賣及過戶事宜，房屋交易過程中應如何
    繳交增值稅，本為專業房屋公司所應知悉，本件房屋買賣契
    約條款且由永慶房屋公司所擬就，相關過戶手續由永慶房屋
    辦理，甲○○不繳交土地增值稅，係按永慶房屋對契約條款
    之解讀，本諸消費者之立場依此而為配合之行為，並無過失
    ，其未行使同時履行抗辯權，並無可歸責，已如前述，損害
    之發生或擴大並非甲○○之行為所致，永慶房屋主張依據過
    失相抵法則減輕或免除賠償責任，並無可採。
八、綜上所述，本件永慶房屋提供之服務有安全上之危險已如前
    述，因永慶房屋依據消費者保護法已應負損害賠償責任部分
    ，勿庸再審酌甲○○依據民法委任關係主張賠償。上訴人甲
    ○○依消費者保護法之規定，於請求永慶房屋給付111萬
    2000元及自起訴狀繕本送達翌日即93年 4月17日起至清償日
    止，按年息5%計算之利息之範圍內，為有理由，應予准許；
    逾此部分，甲○○依據消費者保護法及民法委任關係請求，
    為無理由，應予駁回。兩造陳明願供擔保，聲請宣告假執行
    或免為假執行，經核甲○○勝訴部分，合於法律規定，應分
    別酌定相當之擔保金額宣告之；甲○○其餘假執行之聲請，
    因訴之駁回而失所依據，不予准許。原審判命上訴人永慶房
    屋公司給付，並宣告附條件之假執行及免予假執行，經核理
    由雖不盡相同，但結果並無二致，仍應予維持。兩造各就其
    敗訴部分分別上訴，求予廢棄改判，均為無理由，均應駁回
    其上訴。
九、又永慶房屋雖聲請本院向中華民國不動產仲介經紀商業同業
    公會全國聯合會函詢「自買方繳付完稅款留下增值稅是否符
    合交易習慣及系爭買賣契約約定」，查契約解釋是否合乎約
    定，應由本院依職權認定事實而為判定，不應委由其他財團
    法人代為認定，本件事證已臻明確，兩造其餘主張陳述及所
    提之證據，經本院審酌後均不影響上揭論斷，毋庸再逐一論
    列，附此敘明。
十、據上論結，本件兩造之上訴，均為無理由，依民事訴訟法第
    449條第1項、第78條，判決如主文。
中　　華　　民　　國　　94　　年　　5 　　月　　24　　日
                  民事第 7庭  審判長法　官　鄭三源
　　　　　　　　　　　      　　　　法　官　周美月
　　　　　　　　　　      　　　　　法　官　黃嘉烈
正本係照原本作成。
不得上訴。
中　　華　　民　　國　　94　　年　　5　　月　　25　　日
　　　　　　　　　　　　　　　　　　書記官　倪淑芳
